---
format: 
  html:
    theme: cerulean
    toc: true
    toc-location: left
    number-sections: true
    code-fold: true
    code-overflow: wrap
    fig-align: center
    fig-format: jpeg
    fig-responsive: true
    
execute: 
  echo: true
  warning: false
---
## Planteamiento del caso
La tensión eléctrica es una magnitud física que cuantifica la diferencia de potencial eléctrico entre dos puntos, permitiendo el flujo de corriente eléctrica entre ellos. Su unidad de medida es el voltio. En México, la Comisión Federal de Electricidad (CFE) indica que el voltaje debe oscilar entre 108 y 132, de lo contrario, se pueden generar daños en aparatos electrodomésticos.

En una institución universitaria, se realizó un estudio con el objetivo de analizar el grado de cumplimiento con el estándar indicado por la CFE. Para tal efecto, se realizaron las siguientes actividades:

1.    De los edificios E, B, F, G, D, O, se seleccionó una aula al azar. 
2.    En cada aula, se eligieron de forma aleatoria cinco tomas de corriente eléctrica $(TC_1, TC_2, TC_3, TC_4, TC_5)$[^1] y se realizaron cinco mediciones de la tensión eléctrica en cada una. 
3.    Posteriormente, se calculó el promedio de las cinco medidas. Los resultados se registraron en la hoja de cálculo que se adjunta (voltajes.xlsx)

[^1]: Toma de corriente

```{r}
#|label: Datos

library(readxl)
Voltajes <- read_excel("Voltajes.xlsx", sheet = "Voltajes")

library(kableExtra)
kable(Voltajes, booktabs = T, longtable = T, caption = "Registro de medidas de voltaje")



```

## Actividades a desarrollar
a)    Describir el paquete descriptr de R asignado.
b)    Para la columna del promedio de voltaje, obtener:  Mo, Md, $\bar x$, $\bar x_{10\%}$, R, S, CV, $Q_1$ $(Q_3)$, Sesgo y Curtosis.
c)    Elaborar una tabla de distribución de frecuencias.
d)    Construir un histograma y una gráfica de caja y bigote (boxplot).

## Resultados y su interpretación

```{r}

library(descriptr)

ds_summary_stats(Voltajes)
ds_freq_table(Voltajes, Medida1, bins=5)

ds_freq_table(Voltajes, Medida2, bins=5)

ds_freq_table(Voltajes, Medida3, bins=5)

ds_freq_table(Voltajes, Medida4, bins=5)

ds_freq_table(Voltajes, Medida5, bins=5)

ds_plot_box_single(Voltajes, Medida1, Medida2, Medida3, Medida4, Medida5)
k <- ds_freq_table(Voltajes, Medida1, 6)
plot(k)
f <- ds_freq_table(Voltajes, Medida2, 6)
plot(f)
r <- ds_freq_table(Voltajes, Medida3, 6)
plot(r)
e <- ds_freq_table(Voltajes, Medida4, 6)
plot(e)
l <- ds_freq_table(Voltajes, Medida5, 6)
plot(l)
```
Variabilidad de las medidas: Las medidas individuales (Medida1 a Medida5) varían en una amplia gama, desde valores tan bajos como 106 hasta tan altos como 123.2. Esto indica que hay una variabilidad significativa en los datos recopilados.

Promedio general: El promedio general de todas las mediciones es de aproximadamente 119.8. Esto sugiere que, en promedio, las medidas tienden a estar alrededor de este valor.

Diferencias entre medidas: Al observar las diferencias entre las medidas individuales en cada fila, se puede notar que a menudo hay fluctuaciones relativamente pequeñas de una medida a la siguiente en la misma fila. Sin embargo, también hay casos en los que las diferencias son más grandes, lo que indica una variabilidad considerable en la precisión de las mediciones o en las condiciones en las que se tomaron.

Valores extremos: Algunas de las medidas individuales se destacan por ser significativamente más bajas o más altas que las demás en la misma fila. Por ejemplo, la medida 106 y 123.2 son valores atípicos en el conjunto de datos y pueden ser el resultado de errores de medición o condiciones excepcionales.

Tendencias a lo largo del tiempo: No se proporciona información sobre cuándo se tomaron estas mediciones, pero si representan mediciones en el tiempo, se podría investigar si hay alguna tendencia a lo largo del tiempo. Por ejemplo, si las medidas están aumentando o disminuyendo gradualmente con el tiempo.

### Descripción del paquete descriptr


### Medidas estadísticas


### Distribución de frecuencias


### Gráficas


## Conclusiones